臺北高等行政法院裁定　　　　　　　　　　　　　　九十三年度訴字第一四二八號
　　原　　　告　甲○○
　　訴訟代理人　郭福三　律師
　　被　　　告　勞工保險局
　　代　表　人　乙○總經理）.
　　訴訟代理人　丙○○
　　　　　　　　丁○○
右當事人間因勞保事件，原告不服行政院勞工委員會中華民國九十三年二月二十五日
勞訴字第○九二○○六一六六四號訴願決定，提起行政訴訟。本院裁定如左：
    主  文
原告之訴駁回。
訴訟費用由原告負擔。
    理  由
壹、按「按原告之訴如起訴不合程式或不備其他要件者，而不可以補正者，行政法院
    應以裁定駁回之」，為行政訴訟法第一百零七條第一項第十款所明定。又訴願法
    第七十七條明定：「訴願事件有左列各款情形之一者，應為不受理之決定：一、
    ．．．．。六、行政處分已不存在者。．．．．」，因此當原告提起課予義務訴
    訟，可是作為爭訟對象之拒絕行政處分實質上已遭撤銷時，其起訴自屬違法，且
    無從補正，應依上開規定予以駁回。
貳、本件原告提起本件行政訴訟，其背景事實經過，如下所載：
  一、本件原告前於民國（下同）九十一年十一月十五日，以「右側臂叢神經麻痺，
      發生殘疾」為由，向被告機關請求作成「准發給殘廢給付」之行政處分（具體
      金額未表明）。
  二、被告機關針對原告上開請求，於九十二年二月七日作成保給殘字第０九二六０
      ０四一七六０號函之否准處分，拒絕原告上開殘廢給付之申請，拒絕之理由則
      為：「經被告機關調取病歷資料送請醫師審查，認定本件原告之殘疾早已固定
      ，因此原告本件請求已逾二年請求權時效」。
  三、原告不服上開拒絕處分，乃於九十二年四月二日依法向被告機關內部單位勞工
      保險監理委員會申請對原拒絕處分重為審查。而在審查程序中，原告因認全案
      拖延過久，未等待勞工保險監理委員會作成審定以前，先依訴願法第二條之規
      定，即於九十二年十一月三日向行政院勞工委員會提起訴願。
  四、但在原告提起訴願以後，勞工保險監理委員會已於九十二年十一月二十八日作
      成九二保監審字第四五０一號審定處分，撤銷原來之初次核定，由被告機關針
      對原告之申請再另為處分。
  五、訴願機關行政院勞工委員會因此於九十三年二月二十五日作成勞訴字第○九二
      ○○六一六六四號訴願決定，以原拒絕處分已不存在為由，而為訴願不受理之
      諭知。原告並九十三年二月二十六日收受上開訴願決定。原告因此於九十三年
      五月四日具狀提起本件行政訴訟。
    Ａ、按不服訴願而提起行政訴訟之法定不變期間為二個月，本案再加上在途期間
        十一日，因此原告本件起訴未逾法定不變期間。
    Ｂ、另外在上開訴願繫屬期間內，被告機關另於九十二年十二月十二日作成保給
        殘字第０九二一０三三０一九０號函，再次否准原告要求作成「准予殘廢給
        付」之請求。原告亦於規定之爭議期間內（六十日再加在途期間），即九十
        三年二月二十七日具狀向行政院勞工委員會請求重為審查，再經行政院勞工
        委員會於九十三年三月二日將原告上開「爭議審議申請書」移送被告機關之
        內部單位勞工保險監理委員會處理，而勞工保險監理委員會因此於九十三年
        三月二十四日作成保監審字第０五四八號決定，又一次審定駁回（原告即未
        再明確表示以該決定作為行政爭訟之對象）。
參、依上開事實經過觀之，本案作為原告行政爭訟標的之「被告機關九十二年二月七
    日作成保給殘字第０九二六００四一七六０號函否准處分」早經其內部單位勞工
    保險監理委員會在進行重覆機關自我審查時，以九十二年十一月二十八日九二保
    監審字第四五０一號審定處分予以撤銷，而不復存在。本案原告卻仍以上開經撤
    銷之行政處分作為本案爭訟對象，自屬違法，訴願決定所為訴願不受理之諭知尚
    無違誤，原告向本院提起此一訴訟，其起訴不合法，應予駁回。
肆、惟另須補充說明者，由於行政爭訟程序本身具有著技術性，其行政處分之特定與
    爭訟法定不變期間之遵守，對缺乏法律常識之人民而言，有其理解上之困難度，
    因此法院必須在可能之限度內，斟酌具體個案情節。將當事人對外表達、而內容
    不盡清楚之公法上法效意思作符合當事人主觀期待之解釋，以避免技術規定對實
    體爭點的不當阻礙，所以必須考慮「原告因欠缺法律知識，以致對行政爭訟程序
    認知錯誤，應如何來加以補救」之問題，而在本案中：
  一、原告因為對第一次之拒絕處分已分別要求被告機關內部自我審查，並提起訴願
      ，只是因為勞工保險監理委員會已在訴願期間內作成內部自我審查處分，而遭
      訴願不受理之諭知。該訴願不受理之諭知於九十三年二月二十六日方為原告所
      知悉。
  二、但在上開訴願不受理之決定作成以前，被告機關早於九十二年十一月二十八日
      已在內部自我審查程序中撤銷了原來之第一次初核，並於九十二年十二月十二
      日作成第二次初核，否准原告之請求。原告亦於九十三年二月二十七日（即收
      到訴願決定書之翌日）具狀要求重為內部審查。此外勞工保險監理委員會又係
      於九十三年三月二十四日內部審查決定，實體維持第二次之初核處分，此時原
      告都還未提起行政訴訟。
  三、因此本院認為，原告直接於九十三年五月四日具狀提起本件行政訴訟，其原因
      極有可能是因為其將第一次之初核及審定處分與第二次之初核及審定處分混淆
      在一起，而誤會「既然第二次之初核及審定處分均已被駁回，而訴願程序又已
      踐行，所以應該直接提起行政訴訟」，若其知悉法律之設計必然會對第二次之
      初核及審定處分提起訴願，所以在探求原告之真意後，應將其「起訴」之對外
      表示，解釋為「原告之實質意思是打算續行行政爭訟程序，而有意提起訴願，
      但因為不熟悉法律程序，以致在表示內容與表示之對象均有錯誤，誤向本院提
      起行政訴訟」，而應類推適用訴願法第六十一條第一項之規定，認為原告另有
      提起訴願之法效意思存在，而由本院將全案移由訴願權責機關行政院勞工委員
      會依訴願程序處理，亦在此附予敘明如上。
伍、依行政訴訟法第一百零七條第一項第十款、第一百零四條、民事訴訟法第九十五
    條、第七十八條，裁定如主文。
中　　　華　　　民　　　國　　九十三　　年　　　九　　　月　　　一　　　日
　　　　　　                       臺北高等行政法院 第  五  庭
  　                                       審 判 長 法  官  張瓊文
    　                                              法  官  黃清光
               　                                   法  官  帥嘉寶
右為正本係照原本作成。
如不服本裁定，應於送達後十日內向本院提出抗告狀（須按他造人數附繕本）。
中　　　華　　　民　　　國　　九十三　　年　　　九　　　月　　　一　　　日
            　　　　　　　　　　　　　　    　      書記官  蘇亞珍
